最　高　行　政　法　院　裁　定
　　　　　　　　　　　　　　　94年度裁字第00192號
上　訴　人　乙○○
被 上訴 人　新竹縣稅捐稽徵處
代　表　人　甲○○
上列當事人間因地價稅事件，上訴人對於中華民國92年6月17日
臺北高等行政法院91年度簡字第836號判決，提起上訴，本院裁
定如下：
　　主  文
上訴駁回。
上訴審訴訟費用由上訴人負擔。
　　理  由
一、按對於適用簡易程序之裁判提起上訴或抗告，須經本院許可
    ，且該許可以訴訟事件所涉及之法律見解具有原則性者為限
    ，行政訴訟法第235條定有明文。
二、本件原審判決以：按「地價稅由直轄市或縣（市）主管稽徵
    機關按照地政機關編送之地價歸戶冊及地籍異動通知資料核
    定，每年徵收一次，．．．」、「已規定地價之土地，除依
    第22條規定課徵田賦者外，應課徵地價稅。」「非都市土地
    依法編定之農業用地或未規定地價者，徵收田賦。但都市土
    地合於左列規定者亦同：一、依都市計畫編為農業區及保護
    區，限作農業用地使用者。二、公共設施尚未完竣前，仍作
    農業用地使用者。三、依法限制建築，仍作農業用地使用者
    。四、依法不能建築，仍作農業用地使用者。五、依都市計
    畫編為公共設施保留地，仍作農業用地使用者。」為土地稅
    法第40條、第14條及第22條第1項所明定。上訴人主張系爭
    土地，原係其母所有，屬河川地，不課徵地價稅，其後因新
    竹縣政府違法辦理區段徵收後，由伊母買回並贈與伊之土地
    ，持分724分之90，面積297.64平方公尺，被上訴人自79年
    開始徵收地價稅，上訴人予以測量發現面積不足24.51平方
    公尺。且新竹縣政府違法徵收在先，被上訴人以與實際不符
    之面積課稅，且又年年調昇地價稅，自屬違法，應自79年課
    徵地價稅之時起，將所收如上訴人訴之聲明所載之金額，並
    按年息6%計算之利息，一併返還上訴人云云。查上訴人之母
    所有土地，原雖屬河川地，係屬徵收田賦，且因政府現已停
    徵田賦，而不須繳稅，惟其後因新竹市昇格為省轄市，新竹
    縣政府乃遷往新竹縣竹北市，新竹縣政府在辦理遷移時，經
    報請行政院核准辦理區段徵收，上訴人之母所有土地在區段
    徵收範圍，而被徵收，依平均地權條例第54條規定，新竹縣
    政府本應補償其地價；惟同條例第55條規定，原土地所有權
    人不願領取現金者，得於公告期間內以書面申請發給抵價地
    ；其領回抵價地者，由徵收機關規劃分配。又經區段徵收及
    都市計畫後，該地已屬都市土地，並非農業用地，其於公共
    設施完竣後，依土地稅法第14條、第22條規定，即應課徵地
    價稅。又上訴人所有系爭土地，業於79年6月辦竣區段徵收
    ，有新竹縣政府91年6月18日府工都字第0910068534號函在
    卷足憑，是以上訴人並不符合土地稅減免規則第17條規定「
    區段徵收內土地，於辦理期間致無法耕作或不能為原來之使
    用」之要件，原處分機關核定徵收地價稅，並無不合。因而
    將原處分及訴願決定均予維持，駁回上訴人之訴。
三、上訴人以：（一）按憲法第19條之意旨，對人民財產不當徵
    收應予撤銷。（二）系爭土地係被強制徵收後，不合區段徵
    收規定比例取回的抵價地。況該土地有：(1)土地面積經測量
    後，確有短少，與徵稅所求面積不合。(2)徵收前原為直接生
    產用地，現屬地目為「雜」之土地，依臺灣省政府民政廳36
    年7月29日民地甲字第1250號代電頒布地類地目對照表，應
    屬免稅地。(3)該土地毫無生產量，與徵收前之水田不同。(4)
    該土地無純收益可言。又遍查法律，未見有關「縣治區段徵
    收」之規定。(5)該土地徵收前公告現值為每平方公尺180元
    ，徵收後公告地價為每平方公尺5,759.99元。上訴人僅拿回
    原土地面積8.4%的抵價地，卻課徵溢價稅，違反租稅法定主
    義。(6)依土地所得，徵收前土地，田賦已免繳，何況剩下的
    8.4%的抵價地之基本地價不合等情。（三）查無任合規定要
    求土地所有權人應申報地價，縱依平均地權條例第16條之規
    定，系爭土地應按公告地價80%為申報地價，並按自用住宅
    用地稅率核課地價稅，另本件縣治區段徵收區域為行水區，
    是否為平均地權條例第13條所規定之施行區域內？被上訴人
    應查明。（四）按土地法第212條第1項第2款，新設都市地
    域徵收土地雖得為區段徵收，然若已實施都市計畫，依土地
    法第90條及都市計畫法之規定，應預留公共使用的土地，何
    以再次徵收人民的土地等語，提起上訴。經核上訴論旨所載
    各節，或就非被上訴人權責之區段徵收憑自己之意見而為指
    摘，或係對原審取捨證據認定之事實再行爭執，並無所涉及
    之法律見解，具有原則上之重要情事，上訴人提起上訴，不
    合首揭規定，不應許可，其上訴難謂合法，應予駁回。
四、依行政訴訟法第249條第1項前段、第104條、民事訴訟法第
    95條、第78條，裁定如主文。
中    華    民    國    94    年   2      月    3     日
                  第三庭審判長法  官　廖　政　雄
                              法  官　林　清　祥
                              法  官　鍾　耀　光
                              法  官　姜　仁　脩
                              法  官  胡　國　棟
以  上  正  本  證  明  與  原  本  無  異
中    華    民    國    94    年    2    月    3      日
　　　　　　　　　　　　　　　書記官　陳  盛  信
